【裁判字號】    97,交易,213
【裁判日期】    971022
【裁判案由】    過失傷害
【裁判全文】
臺灣臺南地方法院刑事判決             97年度交易字第213號
公  訴  人  臺灣臺南地方法院檢察署檢察官
被      告  丙○○
上列被告因過失傷害案件，經檢察官提起公訴（97年度偵字第87
64號），本院判決如下：
    主  文
丙○○因過失傷害人，處有期徒刑參月，如易科罰金，以新臺幣
壹仟元折算壹日。
    事  實
一、丙○○於民國九十七年二月五日下午五時十分許，駕駛車牌
    號碼２３１－ＣＢＭ號重型機車，沿臺南縣六甲鄉○○街六
    十三號旁巷道由東往西方向行駛，途經該路六十三號前時，
    本應注意機車行駛時，駕駛人應注意車前狀況，並隨時採取
    必要之安全措施，而當時天候雨有暮光，車況正常，視距良
    好，柏油路面濕潤無障礙或其他缺陷，並無不能注意之情事
    ，竟疏未注意車前狀況，即貿然向前行駛，適有乙○○徒步
    自該路六十三號由南往北穿越道路，丙○○所騎乘之重型機
    車車頭撞及乙○○，致乙○○倒地受有頭部外傷、腦血腫及
    腦震盪、下背挫傷合併第十二胸椎及第五腰椎壓迫性骨折等
    傷害。
二、案經乙○○訴由臺南縣警察局麻豆分局報告臺灣臺南地方法
    院檢察署檢察官偵查起訴。
    理  由
壹、程序部分：
    按被告以外之人於審判外之陳述，經當事人於審判程序同意
    作為證據，法院審酌該言詞陳述或書面陳述作成時之情況，
    認為適當者，亦得為證據。當事人、代理人或辯護人於法院
    調查證據時，知有刑事訴訟法第一百五十九條第一項不得為
    證據之情形，而未於言詞辯論終結前聲明異議，視為有前項
    之同意，刑事訴訟法第一百五十九條之五定有明文。查證人
    即告訴人乙○○於警詢之證言為審判外之陳述而屬傳聞證據
    ，及公訴人於偵、審中提出之各項具傳聞性質之證據資料，
    公訴人、被告於本院審判程序中對於前述證人於警詢之證述
    及其他相關具傳聞性質之證據資料之證據能力，均表示無意
    見，且迄於言詞辯論終結前亦未聲明異議。本院審酌上開各
    項證據資料作成之情況，核無違法取證或其他瑕疪，且為證
    明本件犯罪事實所必要之重要關係事項，認為以之作為證據
    為適當，上開證人於審判外之陳述及其他相關證據資料，自
    得採為證據，合先敘明。
貳、實體部分：
一、訊據被告丙○○固不否認於前揭時、地騎乘上開重型機車肇
    事，致告訴人乙○○受有前揭傷害之事實，惟矢口否認有何
    過失行為，辯稱：案發時伊騎乘上開重型機車，行經肇事地
    點時，告訴人乙○○突然自六十三號住處閃出來，伊見狀馬
    上剎車，但來不及，告訴人乙○○的腳就撞到伊所騎乘之上
    開重型機車，伊並無過失可言云云。經查：
(一)、告訴人乙○○如何於前揭時、地，遭被告騎乘之上開重型機
    車撞傷等情，業據告訴人乙○○於九十七年三月十七日警詢
    中指訴：九十七年二月五日下午五時十分許，伊由其忠孝街
    六三號住家後門要穿越巷道至住家對面，被告騎乘之上開重
    型機車突然由忠孝街六十三號旁之巷道東向西方向過來，該
    機車之前車頭撞到伊右後背，致伊受有第十二胸椎及第五腰
    椎壓迫性骨折等傷害等語（見警卷第二頁）；其復於本院九
    十七年九月二十五日審判期日以證人身分到庭結證：本件案
    發當時，被告騎乘機車車速很快，未剎車即在警卷第二十頁
    下方照片鋁門旁之巷道（按即忠孝街六十三號旁之巷道）將
    伊撞倒，被告之機車並未撞到伊的腳，故伊的腳並未受傷，
    伊年紀已大（按案發時告訴人乙○○已年滿八十二歲），故
    當時伊係慢慢走路等語（見本院卷第二十五頁、第二十六頁
    ）。告訴人乙○○上揭指訴，並有臺南縣警察局麻豆分局道
    路交通事故現場圖一紙、道路交通事故調查報告表(一)、(二)一
    份、奇美醫院柳營分院診斷證明書三紙及道路交通事故現場
    蒐證照片四幀附卷（見警卷第十頁至第十二頁、第十五頁至
    第十七頁）可稽，且其前後陳述大致相同，復與上揭診斷證
    明書載稱受傷之部位不包括腳部乙節相符，再參以被告不否
    認於前揭時、地騎乘上開重型機車肇事，致告訴人乙○○受
    有前揭傷害之事實，堪認告訴人乙○○上揭指訴尚屬有據，
    應可採憑。
(二)、被告雖辯稱：案發時伊騎乘上開重型機車，行經肇事地點時
    ，告訴人乙○○突然自六十三號住處閃出來，伊見狀馬上剎
    車，但來不及，告訴人乙○○的腳就撞到伊所騎乘之上開重
    型機車，伊並無過失可言云云。然查：告訴人乙○○係十五
    年一月二十七日生，於本件交通事故九十七年二月五日發生
    時，已年滿八十二年歲，衡情其行動速度應已不敏捷，告訴
    人乙○○復證述其當時係慢慢行走，已如前述，是被告辯稱
    告訴人乙○○於案發時，然自六十三號住處突然閃出來，實
    難採信。另告訴人乙○○因本件車禍受有頭部外傷、腦血腫
    及腦震盪、下背挫傷合併第十二胸椎及第五腰椎壓迫性骨折
    等傷害，其腳部並未受傷，此觀上揭卷附（見警卷第十五頁
    至第十七頁）之奇美醫院柳營分院診斷證明書三紙即明，顯
    與被告所辯本件車禍係告訴人乙○○的腳撞到伊所騎乘之上
    開重型車所致乙節不符，且被告此部分之辯詞，亦與一般常
    情相違，自不足採憑。
(三)、按汽車行駛時，駕駛人應注意車前狀況，並隨時採取必要之
    安全措施，道路交通安全規則第九十四條第三項定有明文。
    被告為汽車駕駛人，自應注意及此。又本件車禍事故發當時
    ，天候雨有暮光，視距良好，柏油路面濕潤無障礙或其他缺
    陷，有上揭道路交通事故調查報告表(一)一份在卷可憑，且肇
    事地點為一狹長巷道，是時又無其他車輛，並無不能注意車
    前狀況之情事。又查被告於警詢、偵查及審判中一再供陳：
    於事故發生撞到告訴人乙○○前，並未看到告訴人乙○○等
    語（見警卷第五頁；臺灣臺南地方法院檢察署九十七年度核
    交字第二八二八號偵查卷第四頁；本院卷第三十五頁），足
    見被告確疏未注意車前狀況，隨時採取必要之安全措施，致
    其騎乘之機車車頭撞及告訴人乙○○，致告訴人乙○○倒地
    受有上揭傷害無訛，顯見被告前述過失行為，為本件車禍之
    肇事原因，且被告之過失行為與被害人所受傷害間，復有相
    當因果關係。綜上所述，被告所辯顯係卸責之詞，不足採信
    ，本件事證明確，被告過失犯行洵堪認定。
二、核被告丙○○所為，係犯刑法第二百八十四條第一項前段過
    失傷害罪。爰審酌被告並無刑案前科紀錄，有臺灣臺南地方
    法院檢察署刑案資料查註紀錄表及臺灣高等法院被告前案紀
    錄表各一份在卷可按，堪認其品性尚佳，並參酌其生活狀況
    、高雄海專畢業之智識程度、及本件之過失程度、過失情節
    、告訴人乙○○因本件車禍所受之傷害非輕，被告迄未與告
    訴人乙○○達成和解賠償損害，暨犯罪後否認犯行之態度等
    一切情狀，量處如主文所示之刑，並諭知易科罰金之折算標
    準，以資懲儆。
據上論斷，應依刑事訴訟法第二百九十九條第一項前段、刑法第
二百八十四條第一項前段、第四十一條第一項前段，刑法施行法
第一條之一，判決如主文。
本案經檢察官甲○到庭執行職務。
中    華    民    國    97    年    10    月    22    日
                        交通法庭  法  官  陳金虎
以上正本證明與原本無異。
如不服本判決應於收受本判決後10日內向本院提出上訴書狀，並
應敘述具體理由。如未敘述上訴理由者，應於上訴期間屆滿後20
日內向本院補提理由書狀（均須按他造當事人之人數附繕本）「
切勿逕送上級法院」。
                                  書記官  蔡明峰
中    華    民    國    97    年    10    月    22    日
附錄本案論罪科刑法條全文：
中華民國刑法第二百八十四條第一項：
因過失傷害人者，處六月以下有期徒刑、拘役或五百元以下罰金
，致重傷者，處一年以下有期徒刑、拘役或五百元以下罰金。


司法院資訊處製作；財團法人民間司法改革基金會備份。
